臺灣新竹地方法院刑事判決　　　　　　　　94年度訴字第48號
公　訴　人　臺灣新竹地方法院檢察署檢察官
被　　　告　丁○○
上列被告因誣告案件，經檢察官提起公訴（93年度偵字第2723號
），本院判決如下：
    主  文
丁○○無罪。
    理  由
一、公訴意旨略以：緣被告丁○○係在新竹市○○路3 號「金石
    堂書店」旁設攤販售香雞排，證人丙○○、甲○○、乙○○
    、庚○○及己○○等人亦係在該處附近分別擺設攤位販售物
    品，被告平日與證人丙○○即因設攤問題時起爭執。於民國
    92年6 月1 日16時許，被告與證人丙○○又因攤位擺設問題
    發生爭執而急欲由其香雞排攤位櫃檯內出來與證人丙○○理
    論時，因該櫃檯下方裝置小輪子容易滑動，故而不慎撞倒前
    述櫃檯，櫃檯內之物品散落一地。被告明知前述櫃檯傾倒係
    因自身疏忽所致，竟基於意圖使證人丙○○、甲○○、乙○○、庚○○及己○○受刑事處分之犯意，先自攤位內部拿出
    一早已破損之廣告看板，丟置於櫃檯前，復持相機拍攝現場
    櫃檯傾倒、物品四散及廣告看板損壞之景象後，持所攝得之
    照片向新竹市警察局第二分局東門派出所誣告稱證人丙○○
    、甲○○、乙○○、庚○○及己○○毀損其攤位及廣告看板
    ，因認被告涉犯刑法第169 條第1 項之誣告罪嫌等語。
二、按犯罪事實應依證據認定之，無證據不得認定犯罪事實；又
    不能證明被告犯罪或其行為不罰者，應諭知無罪之判決，刑
    事訴訟法第154 條第1 項、第301 條第1 項分別定有明文。
    又按刑法第169 條第1 項之誣告罪，以意圖他人受刑事或懲
    戒處分，而向該管公務員誣告為要件，故該項犯罪不特須指
    出具體事實，足以使人受刑事或懲戒處分，且須明知其虛偽
    ，具有故意構陷之情形，始能成立，如對於事實有所誤認或
    懷疑，或事出有因，懷疑他人涉嫌犯罪而向偵查機關告訴（
    發）或向法院自訴，縱令所告案件經檢察官處分不起訴或法
    院判決無罪，因申告人主觀上欠缺誣告之故意，自不能令負
    誣告罪責，此據最高法院22年度上字第2368號判例、40年度
    臺上字第88號判例、82年度臺上字第1637號判決、及83年度
    臺上字第300 號判決等闡釋甚明。
三、本件公訴人認被告丁○○涉有前開犯嫌，無非以證人戊○○
    、庚○○、己○○、丙○○及甲○○等人之證述為其主要論
    據。訊據被告堅詞否認有何誣告犯行，辯稱：起先是丙○○
    跟我爭執掛價目表招牌的事，價目表招牌本來是好好的，因
    為丙○○不讓我掛，我就把價目表招牌放在香雞排攤位櫃檯
    前面地下，出來和丙○○理論，甲○○就跑過來，將我櫃檯
    上面的吸管、竹籤、胡椒粉及胡椒鹽等丟在馬路上，然後跑
    過來推倒我，丙○○的母親就過來阻止甲○○，這時乙○○
    又跑過來推倒我，又被丙○○的母親攔住，他就跑到我櫃檯
    前面用腳用力推倒我的櫃檯，鹽酥雞及磅秤等就掉滿地。至
    於己○○是用手腳併用方式把我的招牌踩到彎掉，而庚○○
    當時也在現場鬧場，他也有參與，我並沒有誣陷他們等語。
四、經查：
（一）被告於92年6 月1 日16時許，在新竹市○○路3 號「金石
      堂書店」旁其擺設攤位處，因欲懸掛價目表招牌在其和相
      鄰攤位中間之柱子上，遭相鄰攤位之擺設者即證人丙○○
      反對，被告即和其發生爭執，當時在附近擺設攤位之人有
      證人甲○○、乙○○、庚○○及己○○等人等情，除經被
      告供述在卷外，復為證人丙○○、甲○○、乙○○、庚○○及己○○證述明確。而被告所擺設下裝有4 個滑輪之櫃
      檯確實往攤位內方向傾倒，以及價目表招牌確遭外力從中
      折斷等情，亦為被告供陳甚明，且有現場照片5 幀附卷足
      參。是以所應審究者，即在上揭櫃檯究竟為何人所推倒及
      價目表招牌究為何人從中折斷。而被告於上揭時地和證人
      丙○○有所爭執時，被告和前揭其餘證人等之所在位置一
      節，被告於警詢時係供述：當時乙○○和他朋友庚○○過
      來用腳踢我櫃檯，後來我至派出所備案，等我回去拿照相
      機來拍，己○○就過來將我的壓克力價目表折壞，乙○○
      就將我的櫃檯推倒，甲○○就把櫃檯上物品丟至路上，乙○○和甲○○還要打我，是乙○○的母親拉開，才沒打到
      我等語，而證人丙○○於警詢時係證述：當時丁○○向我
      要租金，我就與他理論等語，於偵訊時係證述：我與丁○○的房東是不同人，我們吵架是因為中間有1 根柱子，我
      掛衣服在那根柱子上，丁○○要跟我收錢，當天也是吵這
      件事，後來有1 位小姐來（即戊○○），我有聽到那個小
      姐說要跟他拿合約書的事等語在卷，證人甲○○於警詢及
      偵訊時係證述：當天我在摺衣服，招呼客人，後來我聽到
      我太太丙○○在跟人吵架，我只有跟我太太說不要吵架，
      我並沒有過去等語，證人乙○○於警詢及偵訊時係證稱：
      我在約隔我姊姊丙○○約10公尺的地方賣包包，後來我聽
      到我姊姊在跟人吵架，我就跑過去，知道她與丁○○在吵
      架等語，證人庚○○於偵訊時則係證述：我當天是去幫我
      女朋友搬家，去搬家之前我有聽到有人吵架，但我沒有理
      會等語，證人己○○則於警詢及偵訊時係證述：我在附近
      賣皮包，隔告訴人的攤位約50公尺，當時我有在那裡看等
      語在卷，雖被告所供述案發當時證人甲○○、乙○○、庚○○及己○○之作為情形，均已為證人甲○○、乙○○、
      庚○○及己○○堅詞否認在卷，然就被告所供述與前揭證
      人等之證詞內容相互核對，被告與證人丙○○爭執時，證
      人甲○○、乙○○、庚○○及己○○均圍在四周或附近，
      而被告與證人丙○○於當日既係為渠等2 人攤位中間之柱
      子上可否懸掛價目表招牌一事發生爭執，且之前即已就擺
      設攤位之事多有爭端，則案發當日，被告與證人丙○○間
      爭執之強烈，當可想見；再加以案發當日即92年6月1日，
      適逢星期日，案發地點又係新竹市火車站前之新竹市○○
      路，為人來人往之處，被告又與證人丙○○間大聲爭執，
      衡情亦會引起四週之人之圍觀及騷動，參以當時在場之證
      人甲○○係證人丙○○之先生，證人乙○○係證人丙○○
      之弟弟，均和與被告爭執之證人丙○○具有親戚關係；而
      證人庚○○及己○○又係附近擺設攤位且均在場之人，從
      而身處如此混亂狀況中之被告在見到自己所有櫃檯被推倒
      、價目表招牌遭折壞，主觀上認定係遭證人丙○○、甲○○、乙○○、庚○○及己○○等人所為，尚難認被告確有
      故意虛構事實以誣陷證人丙○○、甲○○、乙○○、庚○○及己○○之犯意。
（二）次查，證人丙○○固於偵訊時證述：後來我看到被告要從
      攤位出來，因為他很激動，他太太要他不要跟我們吵，並
      擋著不讓他出來，但他還是硬要出來，檯子就倒了，我不
      知是他或他太太推倒的，檯子倒了之後，他很生氣，他就
      從攤子裡面拿了一個壞掉的招牌，他隨身有帶照相機及錄
      音機，他就開始照相及錄音等語，證人己○○亦於偵訊時
      證述：被告的檯子是因被告急於要出來，但衝過的空間狹
      小，他的手往後推檯子他才能出來，所以他的檯子才倒的
      ，但他想扶又扶不起來，反而更加倒下去，他就開始拍照
      ，那個招牌也是他從櫃檯的裡面拿出來的等語，又案發當
      時，因先前向被告承租攤位卻遭警取締，因而欲向被告要
      回租金故到達案發地點之證人戊○○於警詢時係證述：當
      時被告與隔壁攤位在爭吵，因其鹽酥雞店面很小，他要出
      來時，就自己把櫃檯弄翻了等語，然證人丙○○於同日受
      偵訊時，經檢察官提示被告所拍攝櫃檯倒下之照片，並訊
      問何種情況倒下時，其卻係證述：我與他爭柱子的時候倒
      的，他有進進出出，我不知是他或他太太推倒的，因為他
      的檯子很重，但下面有輪子，常不平衡等語，證人戊○○
      則於偵訊時又改證述：我看到他與1 個在隔壁賣衣服的女
      子在吵架，那個女子的先生就過來問發生什麼事，丁○○
      就從他的攤位出來，那時他就自己將攤位推倒，並開始拍
      照，他拍好照片警察才來等語，是以上揭櫃檯到底為何會
      倒下一節，證人丙○○及戊○○先後所證述內容已有不一
      ，且渠等二人於偵訊時所為證詞內容又與證人己○○於偵
      訊時所證述發生情節亦有所不同；再者，如真係被告為與
      證人丙○○理論，故從攤位內要出來時，不慎推倒櫃檯，
      則其既係從攤位裡到攤位外之過程中不慎推倒櫃檯，衡情
      櫃檯應係往攤位外之方向倒下，然案發當時櫃檯卻係往攤
      位裡面方向倒下等情，有前述現場照片5 幀在卷足憑，是
      以櫃檯倒下方向之情形亦與證人丙○○於偵訊時初次所證
      述內容及證人己○○於偵訊時所證述經過情形不相符合。
      從而上揭櫃檯之所以會倒下是否確係因被告欲從攤位內出
      來之際，不慎推倒所致，已不無所疑。本院自難僅以此即
      對被告明知係自己不慎推倒櫃檯，卻反而虛構事實以便誣
      指證人丙○○、甲○○、乙○○、庚○○及己○○，故而
      具有誣告他人之主觀犯意一節形成確信。
（三）再查，案發當日即92年6 月1 日適逢星期假日，已如前述
      ，是以逛街人潮眾多，擺設攤位販售商品之商家亦不少，
      當可想見，而被告於案發之前已與證人丙○○相處不睦，
      證人庚○○於偵訊時更證述：我們在那裡的攤販都被被告
      告過了等語明確，從而如被告於案發當時果有自己推倒自
      己所有之櫃檯，又將自己所有先前已遭折壞之價目表招牌
      取出後，再特意拿出相機拍照現場情形如此異常行為，衡
      情證人丙○○、甲○○、乙○○、庚○○及己○○等人應
      會有所注意，雖或許當場不會思及被告有所圖謀誣指渠等
      犯罪是以如此設計並作為，然於警詢時經警詢問被告已指
      控渠等有毀損其所有物品之行為，對此有何意見時，衡情
      當會立即提出被告曾經自己推倒自己所有櫃檯，及取出先
      前已遭折壞之價目表招牌，並拍照存證如此怪異行為，以
      證明渠等之清白，然證人丙○○、甲○○、乙○○、庚○○及己○○於警詢時，僅均否認有毀損被告所有物品之行
      為而已，卻從未提及當時確有此種情事之發生，甚至迄至
      偵訊時，亦僅有證人己○○證述：告訴人的檯子是告訴人
      急於要出來，但衝過的空間很小，他的手往後推檯子，他
      才能出來，所以他的檯子才倒的，他想扶扶不起來，反而
      更加倒下去，他就開始拍照，至於壓克力招牌可能是本來
      就有損壞，或者是他推倒檯子的時候壓壞的等語，至於證
      人丙○○則於偵訊時先係證述：被告硬要出來，檯子就倒
      了，檯子倒了之後，他很生氣，他就從攤子裡面拿了1 個
      壞掉的招牌，他就開始照相及錄音等語，然隨即證述：我
      與他爭柱子的時候倒的，他有進進出出，我不知是他或他
      太太推倒的等語，此外其餘證人中，證人甲○○係證述：
      我只有跟我太太說不要吵架，並沒有過去等語，證人庚○○係證述：去搬家之前我有聽到有人吵架，但我沒有理會
      等語，證人乙○○則係證述：我聽到我姊姊在跟人吵架，
      我就跑過去，知道她與被告吵架，我去的時候，被告的檯
      子已經倒了等語，均未提及被告確有上揭自己推倒櫃檯，
      拿出已遭折換之價目表招牌，再予以拍照之情事；再者，
      上開證人等為卸免刑責，而為利己但不利被告之陳述，亦
      符合常情，渠等證言之證明力自應受相當之質疑，從而自
      難認被告有藉此作為，虛構事實以誣告他人之意圖及行為
      至明。
五、綜上，雖被告告訴證人丙○○、甲○○、乙○○、庚○○及
    及己○○等人毀損一案，經臺灣新竹地方法院檢察署檢察官
    以無積極證據得證明上揭證人等有毀損被告所有前述櫃檯及
    價目表招牌之行為而為不起訴處分確定在案，有臺灣新竹地
    方法院檢察署檢察官92年度偵字第3131、3647號不起訴處分
    書附卷可參，然被告於告訴內容中所敘述所有櫃檯遭推倒及
    價目表招牌遭折壞一節，既非虛偽，且案發當時被告與證人
    丙○○曾發生爭執，與證人丙○○具有親屬關係之證人甲○○及乙○○，暨亦在該處擺設攤位之證人庚○○及己○○又
    在現場附近，且被告於案發之前與證人等相處本有不睦之情
    況下，被告懷疑而認證人等有上揭毀損行為，尚難認其主觀
    上有何誣指他人之犯意。此外，根據卷存證據資料，又無從
    讓本院形成被告確有自己推倒前述櫃檯，並取出先前已遭折
    壞之價目表招牌後，再拍照存證，而虛構事實以誣指證人等
    犯罪而可認為被告犯有誣告罪之確信，自難認定被告有誣告
    之主觀犯意，而遽以誣告罪名相繩。從而，公訴人所舉誣告
    事證，尚有合理性之懷疑存在，揆諸前揭法條規定及說明，
    即應為無罪之諭知，用期適法。
據上論結，應依刑事訴訟法第301 條第1 項，判決如主文。
本案經檢察官林忠義到庭執行職務。
中　　華　　民　　國　　94　　年　　10　　月　　28　　日
                  刑事第五庭    審判長法  官  陳健順
                                      法  官  劉兆菊
                                      法  官  楊惠芬
以上正本證明與原本無異。
如不服本判決，應於判決送達後10日內向本院提出上訴狀 (應附
繕本 )，上訴於臺灣高等法院。
中　　華　　民　　國　　94　　年　　11　　月　　1 　　日
                                      書記官  汪淑菁
